最高法院刑事判決　　　　　　　　　 111年度台上字第2051號
上　訴　人　黃金輝



上列上訴人因違反貪污治罪條例案件，不服臺灣高等法院中華民
國110年12月9日第二審判決（110 年度上訴字第2711號，起訴案
號：臺灣新北地方檢察署109年度偵字第43399號），提起上訴，
本院判決如下：
    主  文
上訴駁回。
    理  由
一、按刑事訴訟法第377 條規定，上訴於第三審法院，非以判決
    違背法令為理由，不得為之。是提起第三審上訴，應以原判
    決違背法令為理由，係屬法定要件。如果上訴理由書狀並未
    依據卷內訴訟資料，具體指摘原判決不適用何種法則或如何
    適用不當，或所指摘原判決違法情事，顯與法律規定得為第
    三審上訴理由之違法情形，不相適合時，均應認其上訴為違
    背法律上之程式，予以駁回。
二、本件原審審理結果，認為上訴人黃金輝之犯行明確，因而維
    持第一審適用貪污治罪條例第12條第1 項及刑法第59條規定
    ，論處上訴人犯對主管事務圖利罪刑（處有期徒刑1年6月）
    及諭知褫奪公權1 年之判決，駁回上訴人在第二審之上訴。
    從形式上觀察，並無判決違法情形存在。
三、上訴意旨略稱：
  ㈠是否犯貪污治罪條例第6條第1項第4 款之主管事務圖利罪，
    需視行為人有無違反法規命令；而道路交通管理處罰條例（
    下稱道交條例）第12條第1項第9款、第2 項有關「報廢之車
    輛仍行駛」之規定，所限制者應為已報廢車輛之引擎號碼所
    登記之該原車輛之零件、配備而成之「原始報廢車輛」（下
    稱原報廢車）始應沒入。本案陳則宇所騎乘之報廢機車（引
    擎號碼000-000000），除引擎外，其餘車體、排氣管、儀表
    板、避震器等均非原車輛所原有；前揭道交條例之規定復為
    貪污治罪條例第6條第1項第4 款之構成要件填補內容，則依
    罪刑法定和刑法謙抑性原則，應嚴格解釋之，故本案所應沒
    入者應為原報廢車。原判決認為非屬原報廢車之原車體、排
    氣管、儀表板、避震器等亦應沒入，復未說明其理由，尚有
    理由不備之違誤。
  ㈡原判決以上訴人未認罪。然上訴人於原審之手寫書信中已坦
    然認錯，而為量刑條件之一，原判決以上訴人飾詞卸責否認
    犯行等語，與事實不符，認定亦有違誤。
四、惟查：
  ㈠原判決認上訴人為新北市政府警察局林口分局瑞平派出所警
    員兼副所長，係依法令服務於地方自治團體所屬機關而具有
    法定職務權限之人員；明知其所查獲並扣案之陳則宇所騎乘
    之000-000號機車（引擎號碼：000-000000 ，行駛時懸掛之
    號牌為000-000 ），已經報廢，應依法沒入，不得擅自使用
    更換或毀損，竟擅自允許陳則宇進入派出所（本院按：扣案
    機車由警方暫時保管中），拆卸機車上之改裝排氣管、儀表
    板、避震器及引擎等物，並換裝上已報廢之零件；其後陳則
    宇即變賣該等拆卸下之改裝排氣管、儀表板、避震器及引擎
    ，變賣獲得新臺幣（下同）2 萬6500元等情；判決理由就報
    廢之機車仍行駛者，應沒入其機車，以及警察查獲後應如何
    踐行沒入、保管程序，亦敘明所憑之依據。亦即，原判決係
    認上訴人於查獲本案報廢機車後，應依法舉發沒入，於裁決
    機關裁決進而拍賣（銷燬）前，應依規定保管，不得擅自使
    用更換或毀損（見原判決第1、2、16頁）。上訴人違反規定
    ，擅自同意陳則宇拆卸更換暫由警方保管中之報廢機車上之
    零件，使陳則宇得以變賣獲利，已經原判決認定明確。至於
    機車扣案前曾經如何之改裝，或更換何等之零件、配備，以
    及應沒入者是否包含換裝在報廢機車上之零件、配備等，於
    上訴人圖利之認定，不生影響，上訴意旨就原審事實認定之
    職權行使及法律之合法適用，依憑己意，任意指摘，難認係
    合法之上訴第三審理由。
  ㈡本案經原審審理後於民國110 年11月18日辯論終結，並於同
    年12月9日宣示判決（見原審卷第118頁以下筆錄、第144 頁
    筆錄）。上訴人雖於辯論終結後、宣示判決前之同年11月25
    日提出認罪狀，表示承認所有犯罪事實、全部認罪等語（見
    原審卷第138 頁）。然上訴人之本案犯行已經原審認定明確
    ，上訴意旨除前述沒入之範圍外，就原判決所確認之事實，
    並無爭執，足見上訴人認罪與否，於本案事實之認定不生影
    響。且上訴人於第一審及原審審理時，均否認犯行（見相關
    筆錄），則原判決據為量刑審酌之事項（見原判決第18頁）
    ，尚無不合。況上訴人所犯本案圖利罪之最輕法定本刑為有
    期徒刑5年，經原判決適用貪污治罪條例第12條第1項減輕其
    刑，再依刑法第59條規定遞減其刑後，維持第一審之有期徒
    刑1年6月之量刑，已屬低度刑。原審於上訴人提出認罪狀後
    ，認已無再開辯論必要，尚無濫用裁量職權之違法情形，自
    不能指為違法。
五、依上說明，本件上訴人之上訴違背法律上之程式，應予駁回
    。又對於本案之判決提起上訴者，依刑事訴訟法第455 條之
    27第1 項前段規定，其上訴效力固及於以上訴人違法行為存
    在為前提之第三人相關沒收判決部分；但必須於本案上訴合
    法，效力始及於對第三人沒收之判決。查上訴人僅就其涉案
    部分上訴，犯罪所得被沒收之陳則宇並未提起第三審上訴；
    上訴人之上訴既不合法律上之程式而應從程序上駁回，上訴
    之效力自不及於原審對陳則宇諭知沒收之判決，本判決自毋
    庸併列陳則宇為當事人，附此敘明。
據上論結，應依刑事訴訟法第395條前段，判決如主文。
中    華    民    國   111    年    6     月    8     日
                  刑事第四庭審判長法  官  林  立  華  
                                  法  官  謝  靜  恒  
                                  法  官  王  敏  慧  
                                  法  官  李  麗  珠  
                                  法  官  林  瑞  斌  
本件正本證明與原本無異
                                  書記官
中    華    民    國   111    年    6     月    13    日